臺灣桃園地方法院刑事判決
110年度易字第853號
公  訴  人  臺灣桃園地方檢察署檢察官
被      告  莊林凱


上列被告因詐欺案件，經檢察官提起公訴（109年度偵緝字第145
號），本院判決如下：
    主  文
莊林凱幫助犯洗錢防制法第十四條第一項之洗錢罪，處有期徒刑
陸月，併科罰金新臺幣參萬元，罰金如易服勞役，以新臺幣壹仟
元折算壹日。
    事  實
一、莊林凱明知申請帳戶使用係輕而易舉之事，一般人無故取得
    無親誼關係之第三人金融帳戶使用之行徑常與犯罪之需要密
    切相關，見有非親非故之人不以自己名義申辦帳戶，反以出
    價蒐購或借用等方式向他人蒐集金融帳戶供己使用者，衡情
    當能預見該蒐集帳戶者之目的，顯意在避免遭人以調閱申辦
    人資料之方式循線查得真實身分，是以該手法所蒐集取得之
    金融帳戶，恐係供作收受、提領財產犯罪所得使用，且對方
    提領後即會產生遮斷金流之效果，惟仍基於縱所提供之帳戶
    被作為詐欺取財犯行收受詐得款項及掩飾、隱匿詐欺取財不
    法犯罪所得去向之用，亦均不違背其本意之幫助詐欺取財及
    幫助洗錢之犯意，於民國108年4 月1日前之某不詳密接日、
    時，在臺灣地區某不詳地點，將其所申設之中華郵政股份有
    限公司大營郵局帳號000-00000000000000號帳戶（下稱大營
    郵局帳戶）之存摺、提款卡及密碼，交付與某真實姓名年籍
    不詳之成年男子某甲，藉以提供前開帳戶幫助某甲所屬詐欺
    集團（無證據證明係3 人以上）從事財產犯罪。嗣某甲取得
    前開帳戶後，即與其所屬詐欺集團成年成員，共同基於意圖
    為自己不法所有之詐欺取財，及掩飾隱匿詐欺取財犯罪所得
    之犯意聯絡，推由集團內某成員，於108年4 月1日起至108
    年4月3日止，先後撥打電話向李麗華詐稱其牽涉刑事案件需
    支付交保金，致李麗華信以為真而陷於錯誤，於108年4月3
    日上午某時，在臺中市○○區○○路000號合作金庫商業銀行太
    原分行臨櫃匯款新臺幣（下同）25萬元至前開大營郵局帳戶
    內，並旋遭詐欺集團成員提領一空而詐取財物得手。嗣因李
    麗華發覺有異，報警處理，始循線查悉上情。
二、案經桃園市政府警察局大園分局報告臺灣桃園地方檢察署檢
    察官偵查起訴。
    理  由
甲、證據能力部分
一、按被告以外之人於審判外之言詞或書面陳述，除法律有規定
    者外，不得作為證據。惟被告以外之人於審判外之陳述，經
    當事人於審判程序同意作為證據，法院審酌該言詞陳述或書
    面陳述作成時之情況，認為適當者，亦得為證據。當事人、
    代理人或辯護人於法院調查證據時，知有第159 條第1 項不
    得為證據之情形，而未於言詞辯論終結前聲明異議者，視為
    有前項之同意，刑事訴訟法第159 條第1 項、第159 條之5
    第1 項、第2 項分別定有明文。查本案據以嚴格證明被告犯
    罪事實有無之屬傳聞證據之證據能力，檢察官及被告於本院
    準備程序中表示同意有證據能力，且於本案言詞辯論終結前
    均未聲明異議，本院審酌各該證據查無有何違反法定程序取
    得之情形，亦無顯有不可信與不得作為證據之情，因認以之
    為證據，核屬適當，故認均有證據能力。
二、本件認定事實所引用之下述書證、物證等證據，檢察官及被
    告均未主張排除其證據能力，且迄於本院言詞辯論終結前均
    未表示異議，本院審酌前開證據並無證據證明係公務員違背
    法定程序所取得，「文書證據」部分亦無刑事訴訟法第159
    條之4 之顯有不可信之情況與不得作為證據之情形，且均與
    本案具關連性，是本件認定事實所引用之上開證據，均認有
    證據能力。
乙、認定犯罪事實之依據及理由
一、訊據被告莊林凱矢口否認有何上揭犯行，辯稱：我在107年1
    2月底的時候搬家，搬家之後就找不到大營郵局帳戶的存摺
    和提款卡了，應該是108年清明節之前不見的，我是把提款
    卡密碼寫在卡片後面、寫在提款卡的套子上面，提款卡密碼
    是我的生日云云。惟查：
（一）大營郵局帳號000-00000000000000號帳戶為被告莊林凱所
      申設一節，業據被告莊林凱於檢察官訊問時及本院審理中
      坦認不諱，並有被告莊林凱上開大營郵局帳戶之郵政存簿
      儲金立帳申請書、客戶歷史交易清單等件在卷可參，堪以
      認定。另告訴人李麗華於事實欄一所示時、地，遭詐騙集
      團成員以如事實欄一所示方式施用詐術，致其信以為真而
      陷於錯誤，並匯入25萬元款項至莊林凱所申設之上揭帳戶
      而遭詐欺取財得手之經過，業據證人李麗華於警詢中證述
      甚詳，並有李麗華提供之合作金庫商業銀行匯款申請書代
      收入收據、被告莊林凱之大營郵局帳戶客戶歷史交易清單
      、臺中市政府警察局第五分局松安派出所受理詐騙帳戶通
      報警示簡便格式表、金融機構聯防機制通報單等件在卷可
      憑，是告訴人李麗華確於事實欄一所示時、地遭詐欺取財
      得手之事實，亦堪認定。
（二）至被告莊林凱固以前詞置辯，惟查：
　 1、各銀行、郵局帳戶之提款卡均有其特定密碼，必知悉該特
      定密碼者始得以提款卡自該帳戶內提領款項，故提款卡設
      定密碼之目的係在避免他人拾得或盜取該提款卡後即得輕
      易領取帳戶內之款項，是倘將密碼與提款卡同處放置，顯
      難以避免此情之發生，故原難認被告莊林凱有何竟仍罔顧
      此情，將密碼與提款卡置於同處，致使任何取得該提款卡
      之人均得任意領取帳戶內存款之可能。況且，被告莊林凱
      於本院準備程序中，就其所申設之大營郵局帳戶提款卡密
      碼即為其生日「751008」一節供述明確。是以，該密碼既
      係被告莊林凱本人之生日，而屬其衡情不至遺忘之數字組
      合，且被告於本院準備程序中，確猶能於無庸查詢密碼之
      情形下，即刻答稱其大營郵局帳戶提款卡密碼為「生日75
      1008」，則被告莊林凱更豈有需將牢記於心之密碼另行書
      寫於提款卡卡套，而與提款卡一同放置以免遺忘之理？綜
      上，被告莊林凱前開所辯其係將大營郵局帳戶提款卡密碼
      書寫於提款卡卡套上，而與提款卡密碼置於同處云云，顯
      係悖於常理，已無從採信。
　 2、再查，就取得上開帳戶之第三人而言，該人既有意利用上
      開帳戶作為詐騙及洗錢工具，當無選擇一隨時可能遭真正
      存戶掛失而無法使用之帳戶之可能，輔以現今社會上，為
      貪圖小利而出售、出租自己帳戶供人使用之人所在多有，
      是該第三人僅需付出少許之金錢，即可取得得完全操控而
      無遭掛失風險之帳戶，該第三人實無以拾得、遭竊或詐得
      等來路不明之帳戶充為詐財、洗錢工具之必要，否則，若
      被告在該第三人尚未行詐前，或行詐後尚未將帳戶內之款
      項提領前，即將上開帳戶掛失，該第三人顯即無從遂其詐
      欺取財及洗錢之目的，是該第三人絕無將涉及詐騙、洗錢
      成否之關鍵置於如此不確定境地之可能。是本件取得被告
      莊林凱所申設之大營郵局帳戶提款卡，並知悉該提款卡密
      碼之人，既可有恃無恐，而無懼其利用上開帳戶為詐騙、
      洗錢工具之期間內，該帳戶將遭被告莊林凱辦理掛失，則
      上開帳戶提款卡及提款卡密碼顯係由被告莊林凱交付提供
      與該人，並同意該人得任意提領使用上開帳戶一節，洵堪
      認定。基此，益徵被告莊林凱所辯上開帳戶提款卡及寫於
      卡套上之提款卡密碼，係因遺失而併遭他人取得云云，顯
      均係卸責之詞，洵無足採。
　 3、末查，金融存款帳戶，事關存戶個人財產權益之保障，與
      存戶之提款卡及密碼結合，其專屬性、私密性更形提高，
      除非本人或與本人具密切之關係者，難認有何理由可自由
      流通使用該存摺、提款卡及密碼，一般人亦均有應妥為保
      管帳戶存摺、提款卡及密碼，以防止被他人冒用之認識，
      縱有特殊情況偶有將上開物品交付他人之需，亦必深入瞭
      解其用途及必要性後再行提供以使用，恆係吾人日常生活
      經驗與事理。況觀諸現今社會上，詐騙者以蒐集之人頭帳
      戶，作為詐欺之轉帳帳戶，業經報章媒體時有批露，因此
      交付帳戶予非親非故之人，受讓人將持以從事財產犯罪，
      已屬具有一般社會經驗之人所能知悉或預見，被告莊林凱
      於事實欄一所示案發時、地，係年逾30歲且具一般通常智
      識及社會經驗之人，就此要難諉稱不知，是被告莊林凱竟
      猶甘冒其倘將前開帳戶存摺、提款卡及提款卡密碼等帳戶
      資料提供來路不明之某甲，將使對方具有自由使用該帳戶
      之權限，而前開帳戶倘嗣遭對方持以作為不法款項提存使
      用，其將因並無對方之具體資料及聯絡方式而全然無從追
      查並於第一時間加以阻止，僅得任憑對方以該帳戶從事不
      法行為及掩飾、隱匿犯罪所得財產之風險，執意於事實欄
      一所示不詳時、地交付上開帳戶存摺、提款卡及提款卡密
      碼與真實姓名年籍均不詳之某甲，其所為顯有容任某甲將
      前開帳戶作為財產犯罪之款項提存工具使用之結果發生一
      情甚明，對於該持用其帳戶存摺、提款卡及提款卡密碼之
      人果真用以作為詐欺取財之收款工具及掩飾、隱匿犯罪所
      得財產之洗錢工具，顯然亦不違背被告之本意。本件雖查
      無積極證據證明被告莊林凱與該蒐集其帳戶之人有何共同
      實施詐欺犯行之手段施用或犯意聯絡，惟被告對於金融帳
      戶交付他人使用，可能遭持以從事詐欺取財及洗錢犯罪之
      用，有所預見，且果真被利用作為詐欺取財及洗錢之收款
      帳戶，又不違背被告之本意，足認被告有以提供帳戶予他
      人，幫助他人犯詐欺取財罪及洗錢罪之未必故意，被告莊
      林凱自應負幫助他人詐欺取財及幫助洗錢之刑責甚明。至
      被告莊林凱前揭所辯，堪認均僅係諉責之詞，洵無足採。
二、綜上所述，本件事證明確，被告莊林凱犯行洵堪認定，應予
    依法論罪科刑。
三、核被告莊林凱所為，係犯刑法第30條第1 項前段、第339 條
    第1 項之幫助詐欺取財罪，及刑法第30條第1 項前段、洗錢
    防制法第14條第1 項之幫助洗錢罪。被告莊林凱以一提供大
    營郵局帳戶存摺、提款卡、提款卡密碼與某甲之行為，幫助
    詐欺集團詐騙被害人李麗華之財物及幫助詐欺集團於提領後
    遮斷金流以逃避國家追訴、處罰，係一行為觸犯數罪名，為
    想像競合犯，應依刑法第55條規定，從一重以刑法第30條第
    1 項前段、洗錢防制法第14條第1 項之幫助洗錢罪處斷。檢
    察官起訴書犯罪事實欄固未敘及被告莊林凱交付大營郵局帳
    戶存摺、提款卡、提款卡密碼與某甲之舉，亦係基於幫助洗
    錢犯意而為之幫助洗錢之舉，為此部分與業經起訴之幫助詐
    欺取財犯行，為想像競合犯之裁判上一罪關係，本院自應併
    予審究。又被告係幫助他人犯罪，審酌其提供之金融帳戶數
    量、遭詐欺取財之被害人人數及損失金額等犯罪情節，爰依
    刑法第30條第2項之規定減輕其刑。另檢察官起訴書固載「
    被告有犯罪事實欄所載犯罪科刑及執行情形，曾受有期徒刑
    之執行完畢，有本署刑案資料查註紀錄表在卷可參，5年以
    內故意再犯有期徒刑以上之罪，為累犯，請審酌依刑法第47
    條第1項規定及司法院大法官會議釋字第775號解釋意旨加重
    其刑」，惟最高法院110年度台上大字第5660號刑事大法庭
    裁定意旨略以：「檢察官應就被告構成累犯事實『具體指出
    證明方法』，係指檢察官應於法院調查證據時，提出足以證
    明被告構成累犯事實之前案徒刑執行完畢資料，例如前案確
    定判決、執行指揮書、執行函文、執行完畢（含入監執行或
    易科罰金或易服社會勞動執行完畢、數罪係接續執行或合併
    執行、有無被撤銷假釋情形）文件等相關執行資料，始足當
    之。至一般附隨在卷宗內之被告前案紀錄表，係司法機關相
    關人員依憑原始資料所輸入之前案紀錄，僅提供法官便於瞭
    解本案與他案是否構成同一性或單一性之關聯、被告有無在
    監在押情狀等情事之用，並非被告前案徒刑執行完畢之原始
    資料或其影本，是檢察官單純空泛提出被告前案紀錄表，尚
    難認已具體指出證明方法而謂盡其實質舉證責任。」是本案
    檢察官就其所指被告構成累犯之事實，僅以臺灣桃園地方檢
    察署之「刑案資料查註紀錄表」為據，而並未提出前案確定
    判決、執行指揮書、執行函文、執行完畢文件等相關執行原
    始資料或其影本，依上開最高法院110年度台上大字第5660
    號刑事大法庭裁定意旨，尚與檢察官業已具體指出證明方法
    而盡其實質舉證責任之情有間，是無從以此逕予認定被告確
    有構成累犯之事實，附此敘明。爰審酌我國國內多有詐欺集
    團犯案，均係蒐集人頭帳戶以作為收受不法所得款項及隱匿
    犯罪所得之工具，此已廣為我國政府機構、報章媒體宣導，
    被告既為具一般社會經驗及通常智識程度之成年人，對此已
    無從推諉不知，詎猶交付其所申設之大營郵局帳戶存摺、提
    款卡、提款卡密碼與真實姓名年籍不詳之成年某甲，俾利其
    與所屬詐欺集團遂行詐欺取財及洗錢犯行，且本案被害人遭
    詐騙金額高達25萬元，損失非輕，足見被告犯行所生之危害
    極鉅，且被告莊林凱犯後矢口否認犯行，復未曾與被害人達
    成和解以賠償其損失，犯後態度非佳，暨其犯罪手段、犯罪
    所生危害、於本院審理中自述高中學歷之智識程度、案發當
    時從事第四台外包工作之生活狀況及經濟情形，及被告前於
    104年間曾因過失傷害案件，經本院以104年度交簡上字第18
    2號刑事判決判處有期徒刑4月，此有臺灣高等法院被告前案
    紀錄表1份在卷可參之品行素行等一切情狀，量處如主文所
    示之刑，並就所科罰金刑部分諭知易服勞役之折算標準。另
    本案並無證據證明被告莊林凱因事實欄一所示犯行而受有犯
    罪所得，自無從宣告宣告沒收，附此敘明。
據上論斷，應依刑事訴訟法第299條第1項前段、第300條，判決
如主文。　　
本案經檢察官施韋銘到庭執行職務、檢察官廖晟哲提起公訴。
中　　華　　民　　國　　111 　 年　　5 　月　　27　　日
                  刑事第十六庭審判長法  官  游紅桃
                                    法  官  鄧瑋琪
                                    法  官  林蕙芳　　
以上正本證明與原本無異。
如不服本判決應於收受判決後20日內向本院提出上訴書狀，並應
敘述具體理由。其未敘述上訴理由者，應於上訴期間屆滿後20日
內向本院補提理由書(均須按他造當事人之人數附繕本)「切勿逕
送上級法院」。 
     　　　　　　　　　　　　　 　　書記官　陳忠順　　　
中　　華　　民　　國　　111 　年　　5 　　月　　31　　日
附錄本案論罪科刑法條：
中華民國刑法第339條
（普通詐欺罪）
意圖為自己或第三人不法之所有，以詐術使人將本人或第三人之
物交付者，處5年以下有期徒刑、拘役或科或併科50萬元以下罰
金。
以前項方法得財產上不法之利益或使第三人得之者，亦同。
前二項之未遂犯罰之。
洗錢防制法第14條
有第二條各款所列洗錢行為者，處7年以下有期徒刑，併科新臺
幣5百萬元以下罰金。
前項之未遂犯罰之。
前二項情形，不得科以超過其特定犯罪所定最重本刑之刑。